【裁判字號】    97,交抗,314
【裁判日期】    970331
【裁判案由】    聲明異議
【裁判全文】
臺灣高等法院臺中分院交通事件裁定    97年度交抗字第314號
抗  告  人
即原處分機關  交通部公路總局臺中區監理所豐原監理站
法定代理人    張光輝
受處分人      甲○○
上列抗告人因聲明異議案件，不服臺灣臺中地方法院中華民國97
年1月31日所為裁定（96年度交聲字第1541號），提起抗告，本
院裁定如下:
    主  文
抗告駁回。
    理  由
一、抗告意旨略以：抗告人以受處分人甲○○於民國96年12月11
    日21時27分許，在臺中縣霧峰鄉○○路982號前，駕駛車牌
    號碼QO-9208號自小客車，因受處分人酒精濃度超過規定標
    準違規，於96年12月12日以豐監稽違字第裁63-HC0000000號
    裁決應吊扣受處分人職業聯結車駕駛執照12個月等處分，嗣
    經受處分人聲明異議，業由臺灣臺中地方法院於97年1月31
    日以96年度交聲字第1541號裁定「原處分關於吊扣職業聯結
    車駕照12個月部分撤銷。甲○○汽車駕駛人駕駛汽車，經測
    定酒精濃度超過規定標準，吊扣普通小型車駕駛執照12個月
    。」惟依道路交通管理處罰條例第35條第1項第1款規定之立
    法精神及意旨，應剝奪其汽車駕駛用路權云云。
二、按汽車駕駛人飲用酒類後其吐氣所含酒精濃度超過每公升
    0.25毫克以上者，不得駕車，道路交通安全規則第114條第2
    款定有明文。汽車駕駛人，駕駛汽車經測試檢定有酒精濃度
    超過規定標準者，處新臺幣1萬5千元以上6萬元以下罰鍰，
    並當場移置保管該汽車及吊扣其駕駛執照1年，道路交通管
    理處罰條例第35條第1項第1款亦規定甚詳。次按修正前道路
    交通管理處罰條例第68條規定：「汽車駕駛人，因違反本條
    例及道路交通安全規則之規定，受吊扣或吊銷駕駛執照處分
    時，吊扣或吊銷其持有各級車類之駕駛執照。」惟上開道路
    交通管理處罰條例第68條業於94年12月14日修正，並自95年
    3月1日施行，修正後之道路交通管理處罰條例第68條規定：
    「汽車駕駛人，因違反本條例及道路交通安全規則之規定，
    受吊銷駕駛執照處分時，吊銷其持有各級車類之駕駛執照。
    」且其立法理由略以：「原條文將違法或違規駕駛人所持有
    各級車類之駕駛執照一併吊扣或吊銷，失之過酷，影響人民
    工作及生活甚鉅，爰修正之」等語，故修正條文係將道路交
    通管理處罰條例第68條原有條文中之「吊扣或」3字刪除，
    有立法院交通委員會94年10月5日台立交字第0942400153 號
    函附道路交通管理處罰條例第68條審查報告，在立法院公報
    第94卷第70期第135至138頁可稽。參照上開立法理由及立法
    經過，依修正後之條文，依上開規定受吊銷駕照處分者，仍
    維持吊銷其持有各級車類之駕駛執照，至受吊扣駕照處分者
    ，則僅吊扣其違法或違規當時所駕駛車輛之駕駛執照，不再
    吊扣其持有各級車類之駕駛執照。
三、本件受處分人甲○○於96年12月21日21時27分許，在臺中縣
    霧峰鄉○○路982號前，駕駛車牌號碼QO-9208號自小客車，
    因酒精濃度超過規定標準（經酒精濃度檢測：0.29MG/L），
    為臺中縣警察局霧峰交通分隊員警當場舉發，經抗告人依道
    路交通管理處罰條例第35條第1項第1款規定，於96年12月12
    日以豐監稽違字第裁63-HC0000000號裁決應吊扣受處分人職
    業聯結車駕駛執照12個月等處分之事實，為受處分人所是承
    ，並有通知單、原處分裁決書各1份附卷可稽，是受處分人
    酒後駕駛自小客車之違規事實明確。惟查，受處分人所領有
    者係職業聯結車駕駛執照，依修正後道路交通管理處罰條例
    第68條規定，受吊扣駕駛執照處分時，已不得再吊扣受處分
    人所持有各級車類之駕駛執照，原處分不察，竟吊扣受處分
    人所持有之職業聯結車駕駛執照，即非適法，原審認受處分
    人異議有理由，撤銷原處分關於吊扣職業聯結車駕駛執照12
    個月部分之處分，並依同法第35條第1項第1款規定，改諭知
    應吊扣普通小型車駕駛執照12個月之處分，符合該法應剝奪
    受處分人汽車駕駛用路權之立法意旨。抗告人仍主張應吊扣
    其職業聯結車駕駛執照云云，與前揭道路交通管理處罰條例
    第68條之修正意旨不符，有違法律保留原則，自無理由，應
    予駁回。至上開道路交通安全規則對於汽車駕駛執照之管理
    ，因採取一照原則，固發生駕駛人無較低級駕駛執照可供吊
    扣之問題，然此關於駕駛執照管理所衍生之執行困難或法規
    漏洞，宜由修法解決，尚不得擴張解釋，率爾代以吊扣其所
    領有之較高級駕駛執照。
四、據上論結，應依道路交通案件處理辦法第26條，刑事訴訟法
    第412條，裁定如主文。
中    華    民    國    97    年    3    月    31     日
            刑事第十庭  審判長法  官  林  照  明
                              法  官  蔡  名  曜
                              法  官  郭  瑞  祥
上列正本證明與原本無異。
不得再抗告。
                              書記官  李  妍  嬅
中    華    民    國    97    年    3     月    31    日


司法院資訊處製作；財團法人民間司法改革基金會備份。
